臺灣桃園地方法院刑事判決
111年度審交訴字第94號
公  訴  人  臺灣桃園地方檢察署檢察官 
被      告  温國亮



選任辯護人  黃暖琇律師
上列被告因過失致死案件，經檢察官提起公訴（1111年度調偵字
第297號），被告於準備程序中對被訴事實為有罪之陳述，本院
合議庭裁定由受命法官獨任行簡式審判程序，並判決如下：
    主  文
温國亮汽車駕駛人，無駕駛執照駕車行經行人穿越道不依規定讓
行人優先通行，而犯過失致人於死罪，處有期徒刑柒月。
    犯罪事實
一、温國亮未領有普通重型機車之駕駛執照，仍於民國110年9月
    4日上午8時30分許，騎乘車牌號碼000-0000號普通重型機車
    ，沿桃園市桃園區中正路往新生路方向行駛，行經桃園區中
    正路與和平路交岔路口時，其原應注意車前狀況，並隨時採
    取必要之安全措施，且應依速限行使，更應禮讓行人穿越道
    （即斑馬線）上之行人先行。而當時並無不能注意之情事，
    然其竟疏於注意及此，於該路段超速行駛，撞擊亦未遵守號
    誌指示沿該路口行人穿越道邊緣由西往東方向穿越道路之蕭
    吳幼美，使蕭吳幼美因而受有外傷性顱內出血之傷害，進而
    因中樞神經衰竭而死亡。温國亮肇事後留在現場，於警方到
    場處理時，報明其為肇事者，說明案發經過，並自首接受調
    查。
二、案經蕭吳幼美之子蕭永康訴由桃園市政府警察局桃園分局報
    告臺灣桃園地方檢察署檢察官偵查起訴。
　　理    由
一、本件被告温國亮所犯並非死刑、無期徒刑或最輕本刑有期徒
    刑3年以上之罪，亦非高等法院管轄第一審案件，且於準備
    程序進行中，被告就被訴事實為有罪之陳述，經告知被告簡
    式審判程序之旨，並聽取公訴人、被告及辯護人之意見後，
    本院合議庭裁定進行簡式審判程序，是本件之證據調查，依
    刑事訴訟法第273條之2及第159條第2項規定，不受同法第15
    9條第1項、第161條之2、第161條之3、第163條之1及第164
    條至第170條規定之限制，合先敘明。
二、認定犯罪事實所憑之證據及理由
(一)上開犯罪事實，業據被告於本院準備及審理程序時皆坦承不
    諱（詳本院卷第56頁及第63頁），核與證人蕭永康於警詢時
    及偵查中證述之情節相符（詳110年度偵字第37039號卷【下
    稱偵卷】第19頁至第21頁、第75頁至第76頁、110年度相字
    第1521號卷【下稱相卷】第57頁至第61頁），並有敏盛綜合
    醫院110年9月11日診斷證明書、桃園市政府警察局、道路交
    通事故現場圖、道路交通事故調查報告表㈠㈡、監視器畫面截
    圖10張、現場照片及車損照片6張、道路交通事故肇事人自
    首情形紀錄表、公路電子閘門、桃園市政府車輛行車事故鑑
    定會110年11月22日桃交鑑字第1100008001號函及所附110年
    11月16日桃市鑑0000000案鑑定意見書、臺灣桃園地方檢察
    署110年度相字第1521號檢驗報告書及甲字第000000000相驗
    屍體證明書在卷可稽（詳偵卷第31頁、第33頁至第37頁、第
    39頁至第47頁、第53頁、第55頁、第63頁至第69頁、相卷第
    63頁）。足認被告任意性自白與事實相符，被告犯行堪以認
    定。
(二)按行車速度，依速限標誌或標線之規定，無速限標誌或標線
    者，行車時速不得超過五十公里。但在設有快慢車道分隔線
    之慢車道，時速不得超過四十公里，未劃設車道線、行車分
    向線或分向限制線之道路，時速不得超過三十公里；汽車行
    駛時，駕駛人應注意車前狀況，並隨時採取必要之安全措施
    ；汽車行近行人穿越道，遇有行人穿越時，無論有無交通指
    揮人員指揮或號誌指示，均應暫停讓行人先行通過，道路交
    通安全規則第93條第1項、第94條第3項、第103條第2項分別
    定有明文。觀諸卷附監視器畫面截圖，被害人蕭吳幼美自桃
    園區中正路往新生路方向穿越馬路的初始，係行走在行人穿
    越道的枕木紋上，後因被害人係未遵守號誌指示穿越行人穿
    越道，而陸續有其他機車行至行人穿越道，而被害人即沿行
    人穿越道之邊緣步行乙節，有卷附之監視器翻拍照片10張在
    卷可佐，(詳相卷第45頁至第49頁），而依通常一般人之經
    驗，行人行經行人穿越道時，需視道路上行車車況為行走，
    行人未必可全程沿行人穿越道通行，而被害人如因道路狀況
    不同而先行走於行人穿越道後，復再行走於行人穿越道邊緣
    或稍有偏離行走，自為當然之結果，尚不能以其稍有偏離行
    人穿越道，逕認其未循行人穿越道行走，而無上揭條文之適
    用。又被告案發當時並無不能注意之情事，於行近肇事交岔
    路口行人穿越道，遇有行人穿越時，未暫停讓行人先行通過
    ，超速且未注意車前狀況而肇事，被告之駕駛行為具有過失
    ，至為灼然。本案經送桃園市政府車輛行車事故鑑定會進行
    車禍鑑定，鑑定意見亦認：「行人蕭吳幼美在行車管制號誌
    正常運作交岔路口，未遵守號誌指示穿越道路，為肇事主因
    。被告無照駕駛普通重型機車行經行車管制號正常運作交岔
    路口，自述超速行駛未充分注意車前狀況且未讓穿越行人穿
    越道之行人先行，為肇事次因」等情，此有卷附桃園市政府
    車輛行車事故鑑定會110年11月22日桃交鑑字第1100008001
    號函附桃市鑑0000000案鑑定意見書可稽（詳偵卷第65至69
    頁）。被告之過失行為與被害人之死亡結果間，具有相當因
    果關係，亦可認定。而被害人未遵守號誌指示即穿越道路，
    致發生本件車禍，為車禍之肇事主因，惟被害人就車禍發生
    雖為肇事主因，仍不能解免被告之過失責任。是辯護人稱被
    害人於事發時未行走於枕木紋內，而認被告並無道路交通管
    理處罰條例第86條所規定行經行人穿越道，未禮讓行人先行
    之加重事由之適用云云，並無可採。
(三)綜上所述，足認被告之自白核與事實相符，應可採為認定事
    實之依據。從而，本案事證已臻明確，被告犯行洵堪認定，
    應依法論科。
三、論罪科刑
（一）按刑法總則之加重，係概括性之規定，所有罪名均一體適
      用；刑法分則之加重，係就犯罪類型變更之個別犯罪行為
      予以加重，成為另一獨立之罪名。道路交通管理處罰條例
      第86條第1項關於汽車駕駛人，行駛人行道或行經行人穿
      越道不依規定讓行人優先通行，因而致人受傷或死亡，依
      法應負刑事責任者，加重其刑至2分之1之規定，係就刑法
      第276條過失致人於死罪、同法第284條過失傷害（及致重
      傷）罪之基本犯罪類型，對於加害人為汽車駕駛人，於從
      事駕駛汽車之特定行為時，因而致人受傷或死亡之特殊行
      為要件予以加重處罰，已就上述刑法第276條、第284條各
      罪犯罪類型變更之個別犯罪行為予以加重，而成另一獨立
      之罪名，自屬刑法分則加重之性質（最高法院99年度台非
      字第198號判決意旨參照）。核被告所為，係犯道路交通
      管理處罰條例第86條第1項、刑法第276條之汽車駕駛人無
      駕駛執照駕車行經行人穿越道不依規定讓行人優先通行過
      失致人於死罪。
  (二)被告無駕駛執照駕車行經行人穿越道不依規定讓行人優先
      通行，因而致人死亡，自應依道路交通管理處罰條例第86
      條第1項規定，加重其刑。
  (三)又被告於肇事後留在現場，於據報前往現場之警員尚未查
      知何人為駕車肇事之人前，坦承其為肇事者不逃避而接受
      調查，有桃園市政府警察局桃園分局桃園交通中隊道路交
      通事故肇事人自首情形紀錄表在卷足憑（詳偵卷第53頁）
      ，合於刑法第62條前段所定對於未發覺之犯罪自首而接受
      裁判之要件，爰依該條規定減輕其刑。上揭刑之加重減輕
      ，依刑法第71條第1項之規定，先加後減之。
  (四)爰以行為人之責任為基礎，審酌被告駕駛動力交通工具參與道路交通，本應小心謹慎以維護自身及其他用路人之安全，其明知未領有合法駕駛普通重型機車之執照，仍執意無照駕車上路，顯將用路人之安全拋諸腦後，果因過失肇致本案車禍事故，實值非難；又被告與告訴人暨被害人家屬有多次調解之紀錄等情，為告訴人所陳述在卷（詳偵卷第76頁），雙方雖或有各自考量而無法達成共識，惟仍可見被告於過失致本件憾事發生後，並無逃避其應負之責任，積極試圖填補被害人家屬失去至親之痛，足見其犯後態度尚可；再衡酌被告及被害人對車禍發生之過失比例、被告行為時之年紀、智識程度、職業等生活狀況等一切情狀，量處如主文所示之刑，以資懲儆。
據上論斷，應依刑事訴訟法第273條之1第1項、第299條第1項前
段、刑法第276條、第62條前段、道路交通管理處罰條例第86條
第1項、刑法施行法第1條之1第1項，判決如主文。
本案經檢察官邱健盛提起公訴；檢察官林欣怡到庭執行職務。
中　　華　　民　　國　　111 　年　　9 　　月　　28　　日
                    刑事審查庭    法　官　林慈雁
以上正本證明與原本無異。
如不服本判決應於收受判決後20日內向本院提出上訴書狀，並應
敘述具體理由。其未敘述上訴理由者，應於上訴期間屆滿後20日
內向本院補提理由書(均須按他造當事人之人數附繕本)「切勿逕
送上級法院」。
                                  書記官　吳秉翰
中　　華　　民　　國　　111 　年　　9 　　月　　29　　日
附錄本案論罪科刑法條全文：
中華民國刑法第276條
（過失致死罪）
因過失致人於死者，處5年以下有期徒刑、拘役或50萬元以下罰
金。
道路交通管理處罰條例第86條
（刑責之加重及減輕）
汽車駕駛人，無駕駛執照駕車、酒醉駕車、吸食毒品或迷幻藥駕
車、行駛人行道或行經行人穿越道不依規定讓行人優先通行，因
而致人受傷或死亡，依法應負刑事責任者，加重其刑至二分之一
。
汽車駕駛人，在快車道依規定駕車行駛，因行人或慢車不依規定
，擅自進入快車道，而致人受傷或死亡，依法應負刑事責任者，
減輕其刑。